臺灣高等法院高雄分院刑事判決　　　　　　　　　　九十三年度上訴字第六一號
　　上　訴　人
　　即　被　告　乙○○
　　選任辯護人　張瓊文律師
右上訴人因違反懲治走私條例案件，不服臺灣屏東地方法院九十三年度訴緝字第一二
號中華民國九十三年五月十二日第一審判決（起訴案號：臺灣屏東地方法院檢察署八
十九年度偵字第四五五六號、九十年度偵字第一五八○號，因被告就被訴事實為有罪
之陳述，經原審法院依簡式審判程序審理），提起上訴，本院判決如左：
    主  文
上訴駁回。
    事  實
一、乙○○，與周萬海、甲建仁（業經原審判刑確定）及不詳姓名年籍綽號「黑仔」
    、「伍佰」及「兔仔」之成年男子，共同基於運送私運管制物品進口逾公告數額
    之走私物品之犯意聯絡，並僱請王敏束、莊文成（王敏束、莊文成部分亦據本院
    判刑確定）及其他不詳姓名之人擔任搬運洋菸工，於民國八十九年八月六日晚上
    八時五十分許，在屏東縣車城鄉四重溪出海口附近，含上開人等現場約三十餘人
    ，共同將Davidoff、Silver Starlet、Morlboro、Seven Star、Mild Seven、峰
    等品牌，總計十二萬六千六百包之洋菸，完稅價格為新台幣（下同）一百九十萬
    零三百四十五元（起訴書誤載為九十萬零三百四十五元），已逾行政院依懲治走
    私條例第二條第四項所公告之「管制物品項目及其數額」丙項第一款所規定之管
    制進口物品「洋菸」之數額，自竹筏接駁上岸，並搬離岸邊至鄰近樹林內，由乙
    ○○向不知情之潘連妹所借得之車號ＷＪ─四六五七號自小貨車上。旋為海巡署
    南部地區巡防局查緝，而當場逮捕王敏束、莊文成二人，並扣得上開未稅走私洋
    菸，並據其所持行動電話通聯紀錄而循線查獲甲建仁、周萬海、乙○○等人。
二、案經海巡署南部地區巡防局屏東機動查緝隊報請臺灣屏東地方法院檢察署檢察官
    偵查起訴，經被告為有罪之陳述後，臺灣屏東地方法院裁定依簡式審判程序審理
    。
    理  由
一、訊據上訴人即被告乙○○矢口否認右揭運送走私未稅洋菸犯行，辯稱：車號ＷＪ
    ─四六五七號之自小貨車是我向潘連妹借的，我借來給我朋友綽號「伍佰」之男
    子使用，是我和「伍佰」一起去借的，車子也是「伍佰」開走的，我不知道他要
    去搬運走私物品，沒有參與走私犯行云云。
二、經查：
  (一)按除被告所犯為死刑、無期徒刑、最輕本刑為三年以上有期徒刑以外之罪或高等
    法院管轄第一審案件者外，於準備程序進行中，被告就被訴事實為有罪之陳述時
    ，審判長得告知被告簡式審判程序之旨，並聽取當事人、代理人、辯護人及輔佐
    人之意見後，裁定進行簡式審判程序；簡式審判程序之證據調查，不受刑事訴訟
    法第一百五十九條第一項、第一百六十一條之二、第一百六十一條之三、第一百
    六十三條之一及第一百六十四條至第一百七十條規定之限制，刑事訴訟法第二百
    七十三條之一第一項、第二百七十三條之二分別定有明文。本件被告所犯係死刑
    、無期徒刑、最輕本刑為三年以上有期徒刑以外之罪，其於原審準備程序進行中
    ，就前揭被訴事實為有罪之陳述，經原審受命法官告知簡式審判程序之旨，並聽
    取其與公訴人之意見後，認無不得或不宜改依簡式審判程序進行之處，爰依刑事
    訴訟法第二百七十三條之一第一項，裁定改依簡式審判程序進行，所為之證據調
    查，並不受同法第一百五十九條第一項、第一百六十一條之二、第一百六十一條
    之三、第一百六十三條之一及第一百六十四條至第一百七十條規定之限制，此觀
    原審九十三年四月二十八日準備程序筆錄、九十三年度訴緝字第一二號刑事裁定
    及九十三年四月二十八日審判筆錄載述甚明（見原審卷第二七至三二、三六至四
    七頁），揆諸首揭規定，自無不合。被告雖辯稱：當時我跑法院跑得很累，所以
    才承認犯罪事實，且原審法官說如果我承認，就給我易科罰金的機會云云。惟被
    告就其被訴事實為有罪陳述之動機，並非不得或不宜依簡式審判程序進行之原因
    ，故其所謂「當時跑法院跑得很累，所以才承認犯罪事實」云云，顯難執為原審
    上開審判程序有何瑕疵之認定。又經本院調閱原審法庭數位錄音光碟當庭勘驗結
    果為：「（被告：有罪要判多久？）法官：不會判很久啦，一個被告都判六個月
    而已，不過因為他們犯後態度是比較好啦，啊一定會有差別啦，要看刑判多重，
    通常要看你的行為分擔、看你是不是主謀、去聯絡做走私、還是說你只是去跟人
    家搬而已，這都有影響，．．．」、「（被告：大概會被判多久？）法官：這裡
    面的被告，以前王敏束跟莊文成是另外一位法官判的，判六個月，那另外一個叫
    甲建仁，是我判的，我也判六個月，那你要判多久，我不會跟你講，當然不可能
    先跟你講，因為刑度方面檢察官他會有他的意見，．．．，六個月是可以易科罰
    金，．．．我看有辦法易科罰金的就易科啊，沒辦法易科罰金的就六個月以上去
    關啊，知道嗎！」等語，有本院九十三年九月六日勘驗筆錄附卷可稽。足見原審
    法官僅揭櫫科刑時會審酌被告行為分擔、是否為主謀等參與犯行之程度，及考慮
    能否給予易科罰金，如果沒辦法仍會判處六個月以上之刑度等語，並未勸誘被告
    承認犯罪，就給予易科罰金的機會，被告所辯上情，顯有誤會，自不足採。
  (二)被告於八十九年八月六日案發當日下午五、六時許，即至屏東縣車城鄉南台灣大
    飯店向車號ＷＪ─四六五七號自小貨車車主潘連妹借車之事實，業據證人潘連妹
    於偵查中及原審另案審理時結證明確（見八十九年度偵字第四五五六號卷第七八
    頁反面、原審九十年訴字第二二七號卷第四一頁），核與證人即潘連妹之同事劉
    林美珠於偵查中結證所稱之情節相符（見八十九年度偵字第四五五六號卷第九三
    頁），被告於偵查及原審中一再否認有向證人潘連妹借用上開車輛，並舉證人即
    其女友潘秀慧於偵查中附合其詞證稱：案發當日下午五、六點，乙○○與我在家
    裡雜貨店內看電視、聊天云云（見八十九年度偵字第四五五六號卷第七八至八十
    頁）。嗣於本院調查時，被告又承稱：車號ＷＪ─四六五七號之自小貨車是我向
    潘連妹借的，我借來給我朋友綽號「伍佰」之男子使用等語（見本院九十三年七
    月十四日準備程序筆錄），足見其於偵查及原審中所辯各語，顯係卸責之詞。又
    被告於案發當日係一人前往南台灣大飯店向潘連妹借車一情，亦據證人潘連妹、
    劉林美珠於偵查中證述屬實（見八十九年度偵字第四五五六號卷第七九、九三頁
    ），互核彼此證述一致，被告於本院卻稱：是我和「伍佰」一起去借的，車子也
    是「伍佰」開走的云云（見本院九十三年七月十四日準備程序筆錄），顯與證人
    潘連妹、劉林美珠證述情節不符，參酌證人潘連妹、劉林美珠與被告均無怨隙，
    應無設詞構陷被告之理，反觀被告前後供述矛盾、反覆不一，自難採信其供述為
    真實。而綽號「伍佰」之成年男子係僱請王敏束前往上揭案發地點搬運走私未稅
    洋菸之人，此經同案共犯王敏束於警訊及偵查中供證甚明（見警卷第三頁反面、
    八十九年度偵字第四五五六號卷第五頁反面），且該車號ＷＪ─四六五七號自小
    貨車係案發當日被告等作為走私未稅洋菸之交通工具，為警當場查獲一節，有現
    場照片三幀附卷可憑，足徵被告所辯不知道綽號「伍佰」之男子借用該自小貨車
    係要去搬運走私物品云云，無非事後推諉之詞，不足採信。另同案共犯周萬海所
    持有之0000000000號行動電話，其申請人係登記被告名義，該電話於
    案發當日下午三時五十三分零九秒，又有與同案共犯莊文成所有之000000
    0000號行動電話通話之紀錄，有台灣大哥大股份有限公司八十九年十月二十
    六日查詢資料及上開二支電話通聯紀錄各一份在卷足佐（見八十九年度偵字第四
    五五六號卷第二一至二九、三一、三二頁），益徵被告確有參與同案共犯周萬海
    等人之運送走私未稅洋菸之犯行甚明。
  (三)上揭犯罪事實，並經同案共犯王敏束、莊文成、甲建仁於警訊及原審審理時供承
    明確，核與證人即海巡署南部地區巡防局屏東機動查緝隊查緝員郭志雄證述本件
    查緝經過等節相符，此外，復有扣案洋菸暨扣押物品表一紙及現場車號ＷＪ─四
    六五七號自小貨車暨其上袋裝洋菸照片三張在卷可考（見八十九年度偵字第四五
    五六號卷第五七、六十頁）。又查本件扣案之菸類為Davidoff、Silver Starlet
    、Morlboro、Seven Star、Mild Seven、峰等品牌，均非國產，顯係自國境外輸
    入進口。且上開扣案未稅洋菸之完稅價格為一百九十萬零三百四十五元（起訴書
    誤載為九十萬零三百四十五元），已逾行政院依懲治走私條例第二條第四項所公
    告之「管制物品項目及其數額」丙項第一款所規定之管制進口物品「洋菸」之數
    額一節，亦經財政部關稅局高雄分局鑑定無誤，有該局關緝字第九○○六○三二
    二號鑑定函一紙在卷可稽（見原審九十年訴字第二二七號卷第二一頁）。堪認被
    告所參與運送之扣案未稅洋菸確為懲治走私條例第二條、第三條所定之走私物品
    。本件事證已臻明確，被告犯行洵堪認定。
三、按行政院雖於九十年十二月二十七日，以台九十財字第○七五○八三號函，公告
    修正依懲治走私條例第二條第四項公告之「懲治走私條例公告管制物品項目及其
    數額」丙項，該項第一款「菸、酒、捲菸紙」，自九十一年一月一日刪除，惟犯
    私運管制物品進口逾公告數額者，如於行為後裁判時，該私運進口之物品，又經
    行政院依懲治走私條例第二條第四項重行公告，不列入管制物品之內，乃是行政
    上適應當時情形所為之事實上變更，並非刑罰法律有所變更，自不得據為廢止刑
    罰之認定而諭知免訴（司法院大法官會議第一百零三號解釋、最高法院六十五年
    度台上字第二四七四號判例可參），行政院上開修正公告，其效力皆僅及於以後
    之行為，殊無溯及既往而使公告以前之走私行為受何影響之理，即無刑法第二條
    第一項之適用。故核被告所為，係犯懲治走私條例第三條第一項之運送走私物品
    罪。又被告與甲建仁、周萬海、王敏束、莊文成及綽號「黑仔」、「伍佰」、「
    兔仔」等其餘多名不詳姓名之成年男子間，就上開犯行均有犯意聯絡及行為分擔
    ，均為共同正犯。又被告行為後，懲治走私條例第三條第一項業經立法院三讀通
    過修正，並於九十一年六月二十六日經總統公布施行，於同年月二十八日起生效
    ，新法修正為「運送、銷售或藏匿前條第一項之走私物品者，處五年以下有期徒
    刑，拘役或科或併科新臺幣一百五十萬元以下罰金。」其法定刑較修正前懲治走
    私條例第三條第一項為重，依刑法第二條第一項但書之規定，自應適用有利於被
    告之修正前懲治走私條例第三條第一項之規定，附此敘明。
四、原審以被告罪證明確，適用修正前懲治走私條例第三條第一項、第十一條，刑法
    第二條第一項但書、第二十八條，罰金罰鍰提高標準條例第一條前段、第二條（
    贅引），並審酌被告尚無前科，有臺灣高等法院被告全國前案紀錄表在卷可考，
    其犯罪之動機係貪一己私利、對國家經濟有所影響，運送數量不少，犯後潛逃，
    經通緝始到案，及犯後曾為有罪之陳述，態度良好，深自悔過等一切情狀，量處
    有期徒刑八月，並說明扣案之洋菸十二萬六千六百包，係被告及其同案共犯所有
    ，然已經臺灣屏東地方法院檢察署執行沒收之處分，並由台灣菸酒股份有限公司
    執行沒收銷毀，有該署屏檢輝敬九一執他一四三二號第二零四九二號函及該公司
    九十二年四月三日沒收物品銷毀明細表一份在卷足參，該扣押物顯已滅失不存在
    ，爰不再依刑法第三十八條第一項第三款規定宣告沒收。經核原判決認事用法尚
    無不合，量刑亦稱妥適，被告上訴意旨，猶執前詞，否認犯罪，指摘原判決不當
    云云，為無理由，應予駁回。
據上論斷，應依刑事訴訟法第三百六十八條，判決如主文。
本案經檢察官周章欽到庭執行職務。
中      華      民      國    九十三    年      九      月    二十九    日
                              臺灣高等法院高雄分院刑事第一庭
                                  審判長法官  郭雅美
                                        法官  江泰章
                                        法官  裕斗
右正本證明與原本無異。
如不服本判決應於收受本判決後十日內向本院提出上訴書狀，其未述上訴理由者，
並得於提起上訴後十日內向本院補提理由書狀（均須按他造當事人之人數附繕本)「
切勿逕送上級法院」。
                                      書記官  甲玉珠
中      華      民      國    九十三    年      十      月       一    日
附錄本案論罪科刑法條：
懲治走私條例第三條第一項
運送、銷售或藏匿前條第一項之走私物品者，處五年以下有期徒刑，拘役或科或併科
新臺幣九萬元以下罰金。
